臺灣臺東地方法院刑事判決　　　　　　　　　　　　　九十三年度交簡上字第一號
　　上　訴　人　甲○○
　　即　被　告
右列上訴人因過失致死案件，不服本院臺東簡易庭九十二年度東交簡字第三六一號中
華民國九十二年十二月十六日第一審判決（聲請案號：九十二年度偵字第一八五八號
），提起上訴，本院管轄之第二審合議庭判決如左：
    主  文
上訴駁回。
    事  實
一、本案經本院審理結果，認第一審判決上訴人即被告甲○○從事業務之人，因業務
    上之過失致人於死，處有期徒刑陸月，如易科罰金，以佰元折算壹日。認事用
    法及量刑均無不當，應予維持，並引用第一審判決書記載之事實、證據及理由（
    如附件）。
二、被告上訴意旨略以：車禍發生時其所駕車輛並未衝進被害人古潘樹娘房屋中；其
    所有車牌號碼Ｅ七—五六四七號自用小貨車係用為代步，非營業使用，原審判處
    業務上過失致死有所不當；其並未撞到被害人宋興華，係宋興華酒後、超速駕駛
    撞到其所駕車輛，且宋興華騎乘機車未開車燈，其無法注意來車，請求改依普通
    過失致死罪予以從輕量處等語。經查：
  (一)本件車禍發生後，被告所駕之上開貨車，係向右衝向公路旁之關山鎮月眉里中和
    六十一之一號古潘樹娘之住宅，撞毀客廳大門及屋簷下木椅始停住，業經古潘樹
    娘證述明確（參九十二年度相字第一三二號卷第十二頁），且有肇事後拍攝上該
    貨車停放情形之相片十幀在卷可稽（參上該卷第十六頁起），依前揭相片所示，
    上該貨車確已將部分屋簷下木椅之椅腳撞斷而散落在地，且客廳大門亦遭上該貨
    車衝撞而受損，上該貨車車頭並已部分侵入客廳，是被告所辯上該貨車並未衝進
    房屋一節，與事實尚有不符；且上該貨車有無衝進屋內，與本件被告有無過失並
    無絕對關聯，是被告執此上訴尚無理由。
  (二)按刑法上所謂業務，係指個人基於其社會地位繼續反覆所執行之事務，包括主要
    業務及其附隨之準備工作與輔助事務在內，此有最高法院八十九年台上字第八０
    七五號判例意旨可資參照；而汽車駕駛人之駕駛工作，乃隨時可致他人身體生命
    於危險之行為，並係具有將該行為繼續、反覆行使之地位之人。因此應有經常注
    意俾免他人於危險之特別注意義務。上訴人所駕駛之客貨兩用車，係以之為販賣
    錄音帶所用，其本人並以販賣錄音帶為業，故其駕駛該車本屬其社會活動之一，
    在社會上有其特殊之屬性（地位），其本於此項屬性（地位）而駕車，自屬基於
    社會生活上之地位而反覆執行事務，因之，在此地位之駕車，不問其目的為何，
    均應認其係業務之範圍，亦有最高法院七十五年台上字第一六八五號判例意旨可
    資參酌。是雖非專以駕駛車輛為主要工作，如實際工作上需駕駛車輛以資配合，
    依最高法院前揭判例見解，即應認係刑法上從事駕駛業務之人，且其既係從事駕
    駛業務之人，從事駕駛時即有特別注意之義務，即使非因工作而駕駛車輛，仍認
    屬從事駕駛業務之範圍。經查：被告係以種田、養雞為業，上該貨車為其所有，
    主要用為載運雞隻、肥料、種田之工具，上情業經被告供明在卷（參原審卷第十
    三頁），則依前揭最高法院之見解，被告即屬刑法上從事駕駛業務之人，無論是
    否因載運雞隻、肥料或種田而駕駛車輛，亦不問其駕駛車輛之目的為何，均應認
    係從事駕駛業務之範圍。從而原審認定被告「以駕駛上該貨車載運雞隻、肥料及
    工具為附隨業務」依法即無不合，被告翻異前供，辯稱上該貨車係代步用，非供
    營業使用而執以上訴，亦無理由。
  (三)本件肇事地點為臺東縣關山鎮臺九線三百三十六公里又四百公尺處之北上車道，
    依道路交通事故現場圖及現場相片所示，南北向各有一快車道及慢車道，被害人
    宋興華騎乘之北向慢車道僅一點五公尺非寬，且該慢車道緊鄰路邊，如有車輛自
    路邊駛入或穿越該慢車道，即便係同向往北駛入北向車道，對於後方來車仍甚危
    險，此有前揭現場相片附卷可考。是為避免其他用路人之危險，由路邊同向駛入
    慢車道或穿越上該慢車道進入快車道之車輛，均應格外注意左後方有無來車，俾
    免因路邊車輛之突然駛入，阻礙原有行駛中車輛之行進動線，而致行駛中車輛駕
    駛人煞車不及發生交通事故。且因如上所述之現場狀況，如有車輛貿然駛入或穿
    越車道，後方來車駕駛者即便已盡相當注意，仍無法完全避免發生碰撞之危險，
    是路邊駛入或穿越車輛之駕駛人即負有甚高之注意義務，以避免車禍及危險之發
    生，如能注意而竟未予以注意而釀成交通事故，無論行駛中車輛駕駛者有無過失
    ，均不影響路邊駛入或穿越車輛駕駛者之重大過失責任。而本案被告原在事故現
    場旁之麗荷園餐廳喝茶，事故發生前方由該餐廳駕車右轉進入臺九線公路北向車
    道為其所自承（參九十二年度相字第一三二號卷第九頁背面），又依現場相片所
    示，機車倒地地點在餐廳出口附近之快車道，且被告車輛衝撞地點之古潘樹娘住
    處與被害人宋興華車禍發生時隨身物品散落處之南北距離僅約六點四公尺（參道
    路交通事故現場圖），足見車禍發生當時係被告駕車由餐廳右轉直接穿越北上慢
    車道，欲進入北上快車道向北行駛，宋興華在左後方騎乘機車見突有車輛駛入，
    不得已向左偏入快車道仍閃避不及，機車始正面側撞被告所駕上該貨車，即因上
    該貨車當時正向西北行駛欲直接穿越慢車道而進入北向快車道，是宋興華所騎乘
    之機車方有可能由左方正面側撞上該貨車之左前車門與後方載貨檯銜接處，並造
    成該處之嚴重凹陷變形，且機車車頭全毀（參前揭現場相片）。再由被告原既係
    向西北欲駛入北向快車道，碰撞後約六點四公尺（南北向距離）之距離內，竟超
    過九十度急轉彎而撞上右方路邊古潘樹娘住處，車頭甚且部分侵入客廳（入口處
    附近），亦足見被告轉向之猛，當時車速之快。依此推論，被告係完全不知左後
    方有來車（參原審卷第十三頁，被告自承：「我的過失就是沒有發現被害人車子
    過來」），快速右轉穿越北向慢車道，欲直接進入北上快車道向北行駛，因突然
    發生碰撞，依本能反應猛然將方向盤向右急打，始會衝進古潘樹娘住處客廳。如
    上所云，依車禍現場之狀況，由路邊右轉駛入北向慢車道或穿越慢車道直接進入
    快車道，既甚為危險，被告駕駛時理應格外予以注意，必俟確定左後方無車後，
    始可駕車進入，在確認左後方無來車前，絕不可貿然駕車駛入車道，而依當時狀
    況並無不能注意之情形（詳如原審判決所述），其竟未加以注意且快速由路邊穿
    越慢車道，直接駛入北向快車道，終致與宋興華所騎乘之機車發生側撞，而釀成
    本件車禍，是無論宋興華是否酒後駕駛、騎乘機車時有無開車燈，有無超速行駛
    ，係被告車輛直接撞擊被害人抑或被害人閃避不及撞擊被告車輛，均不影響被告
    本身所應負之重大過失責任，是前揭所辯均無理由。
  (四)綜上所述，本件事證明確，被告請求傳喚車行老闆為證，及聲請再做車禍肇事原
    因鑑定，經核均無必要，而所辯亦無可採，犯行堪以認定。原審據以論罪科刑，
    並無不當。上訴意旨認原判決不當，請求撤銷改判，為無理由，其上訴自應予以
    駁回。
據上論斷，應依刑事訴訟法第四百五十五條之一第三項、第三百六十八條、第三百七
十三條，判決如主文。
本案經檢察官乙○○到庭執行職務
中      華      民      國      九十三      年    三    月    三十一    日
                                  臺灣臺東地方法院刑事第二庭
                                    審判長法  官  蔡  勝  雄
                                          法  官  林  卉  聆
                                          法  官  鄭  峻  明
右正本證明與原本無異。
不得上訴。
                                          書記官  陳  美  鄉
中      華      民      國      九十三      年    四    月      一      日
附記：
中華民國刑法第二百七十六條第二項：
從事業務之人，因業務上之過失犯前項之罪者，處五年以下有期徒刑或拘役，得併科
三千元以下罰金。
